臺灣橋頭地方法院刑事判決　
111年度訴字第322號
公  訴  人  臺灣橋頭地方檢察署檢察官
被      告  陳萱蓉



上列被告因家庭暴力防治法之傷害案件，經檢察官提起公訴（11
1 年度偵字第2788號），被告於準備程序中就被訴事實為有罪之
陳述，經告以簡式審判之旨，並聽取意見後，本院裁定以簡式審
判程序審理，判決如下：
    主    文
乙○○犯傷害罪，處拘役肆拾日，如易科罰金，以新臺幣壹仟元折
算壹日。
    犯罪事實
一、乙○○與其配偶○○○（2人後於民國000年0月0日離婚）之女甲○
    ○間具有家庭暴力防治法第3條第3款所定之家庭成員關係。
    乙○○因故對甲○○不滿，竟基於傷害之單一犯意，於110年11
    月20日晚上10時40分許，在其當時位於○○市○○區○○路000號
    之住處，接續徒手及持長柄洗澡刷毆打甲○○，致甲○○受有右
    鎖骨鈍挫傷1.5X1.5平方公分、右手上臂鈍挫傷4X2平方公分
    、右前臂內側鈍挫傷5X2平方公分、右手前臂鈍挫傷4X3平方
    公分、左手背鈍挫傷3X3平方公分、左手前臂鈍挫傷1.5X1平
    方公分之傷害。
二、案經甲○○訴由高雄市政府警察局○○分局報告臺灣橋頭地
    方檢察署檢察官偵查起訴。
    理    由
一、按除被告所犯為死刑、無期徒刑、最輕本刑為3 年以上有期
    徒刑之罪或高等法院管轄第1審案件者外，於第273條第1 項
    程序進行中，被告先就被訴事實為有罪之陳述時，審判長得
    告知被告簡式審判程序之旨，並聽取當事人、代理人、辯護
    人及輔佐人之意見後，裁定進行簡式審判程序，刑事訴訟法
    第273條之1第1 項定有明文。本件被告乙○○所犯係死刑、
    無期徒刑、最輕本刑為3 年以上有期徒刑之罪或高等法院管
    轄第1 審案件以外之罪，並於本院行準備程序時就被訴事實
    為有罪之陳述，而經本院合議庭依前揭規定，裁定改依簡式
    審判程序進行審理，是本件之證據調查，依刑事訴訟法第27
    3條之2規定，不受同法第159條第1項、第161條之2、第161
    條之3、第163條之1及第164 條至第170條規定之限制，合先
    敘明。
二、認定犯罪事實所憑證據及理由
    上開犯罪事實，業據被告於本院準備程序、審判程序坦承不
    諱（見訴卷第42頁、第57頁），核與證人即告訴人甲○○於警
    詢、偵訊及另案家事通常保護令之訊問程序（見警卷第7 頁
    至第9頁；偵卷第16頁；家護卷第45頁至第49頁）所述相符
    ，並有高雄榮民總醫院受理家庭暴力事件驗傷診斷書(見警
    卷第11頁）及該院111年5月13日高總管字第0000000000號函
    檢附之告訴人病歷資料及驗傷照片(見審訴卷第39頁至第58
    頁）、告訴人提供之LINE對話紀錄擷圖（見訴卷第23頁至第
    25頁）、家庭暴力通報表(見警卷第17頁至第18頁)、高雄市
    政府警察局○○分局○○派出所受理案件證明單及受理各類案件
    紀錄表(見警卷第25頁至第27頁)、臺灣高雄少年及家事法院
    000 年度○○字第0000號民事通常保護令（見偵卷第17頁至第
    18頁）附卷可稽，洵堪認定。足認被告之任意性自白與事實
    相符，洵堪採信。綜上，本案事證明確，被告上開犯行，堪
    以認定，應予依法論科。
三、論罪科刑
  ㈠核被告所為，係犯刑法第277 條第1 項之傷害罪。被告徒手
    及持長柄洗澡刷毆打告訴人之行為，係因同一次爭執衝突於
    密切接近之時間，在同一地點所為，且侵害同一告訴人之法
    益，依一般社會健全觀念，難以強行分開，在刑法評價上，
    以視為數個舉動接續施行之接續犯，而論以包括一罪，較為
    合理（最高法院86年度台上字第3295號判決意旨參照）。
  ㈡按家庭暴力防治法所稱家庭暴力，係指家庭成員間實施身體
    、精神或經濟上之騷擾、控制、脅迫或其他不法侵害之行為
    ；又所稱家庭暴力罪，係指家庭成員間故意實施家庭暴力行
    為而成立其他法律所規定之犯罪；家庭成員包括現為或曾為
    直系姻親，家庭暴力防治法第2條第1款、第2款、第3條第3
    款分別定有明文。查被告案發時之配偶為告訴人之父親，有
    被告及告訴人之個人戶籍資料在卷可憑（見訴卷第11頁至第
    12頁；訴卷證物袋內），其等間具有家庭暴力防治法第3條
    第3 款之家庭成員關係。而被告本案所為，確屬對告訴人施
    加身體上不法侵害行為，亦構成家庭暴力防治法第2條第2款
    之家庭暴力罪。惟該罪並無罰則之規定，故被告本件犯行仍
    應依刑法第277條第1項之規定予以論罪科刑。
  ㈢爰審酌被告案發時身為告訴人父親之配偶，僅因細故，不思
    以理性態度和平溝通，協調歧見，反恣意暴力相向，罔顧倫
    常，應給予一定之責難；審酌被告犯後初雖否認犯行，然終
    能於本院坦承犯行之犯後態度，前並無其他因犯罪遭判決科
    刑之前科紀錄，有臺灣高等法院被告前案紀錄表在卷可稽（
    見訴卷第61頁），考量告訴人所受之傷勢、被告之手段及衝
    突緣由；衡酌因告訴人無意願調解，迄今未能達成共識，有
    本院準備程序筆錄、本院110年8月10日辦理刑事案件電話紀
    錄查詢表（見審訴卷第34頁；訴卷第19頁）在卷可佐；及其
    ○○○○之智識程度，○○，目前擔任○○○○○○，月薪約新臺幣0○○○
    、○○○○○○之家庭生活狀況（見訴卷第57 頁至第58頁被告於
    本院審判程序所述）等一切情狀，量處如主文所示之刑，並
    諭知易科罰金之折算標準。
　㈣另被告持以傷害告訴人之長柄洗澡刷1支，雖係供被告犯本案
    傷害罪所用之物，然依其性質，非專供人持以傷害他人之物
    ，取得亦不困難，替代性高，沒收與否，就能否防止被告再
    犯以達沒收之立法目的而言，不具有刑法上之重要性，爰依
    刑法第38條之2第2項規定，不予宣告沒收或追徵，併此敘明
    。
據上論斷，應依刑事訴訟法第273條之1第1項、第299條第1 項前
段，刑法第277條第1項、第41條第1項前段，刑法施行法第1條之
1第1項，判決如主文。
本案經檢察官靳隆坤提起公訴，檢察官鍾葦怡到庭執行職務。
中    華    民    國  111     年    9    月    30     日
                  刑事第三庭  法  官  翁碧玲
以上正本證明與原本無異。
如不服本判決應於收受送達後20日內向本院提出上訴書狀，並應
敘述具體理由；如未敘述上訴理由者，應於上訴期間屆滿後20日
內向本院補提理由書（均須按他造當事人之人數附繕本）「切勿
逕送上級法院」。
中　　華　　民　　國　　111 　年　　9 　　月　　30　　日
　　　　　　　　　　　　　　　書記官　武凱葳　　　　　
附錄本案論罪科刑法條
中華民國刑法第277條
傷害人之身體或健康者，處五年以下有期徒刑、拘役或五十萬元
以下罰金。
犯前項之罪，因而致人於死者，處無期徒刑或七年以上有期徒刑
；致重傷者，處三年以上十年以下有期徒刑。